臺灣高雄地方法院刑事判決　　　　　　　95年度易字第2190號
公　訴　人　臺灣高雄地方法院檢察署檢察官
被　　　告　乙○○
　　　　　　　　　　（現於臺灣高雄監獄另案執行中）
上列被告因偽造文書案件，經檢察官提起公訴（95年度撤緩偵字
第287 號），被告為有罪之陳述，經本院合議庭裁定由受命法官
依簡式審判程序獨任審理，並判決如下：
    主    文
乙○○連續犯行使變造特種文書罪，累犯，處有期徒刑肆月，如
易科罰金，以銀元佰元即新臺幣玖佰元折算壹日。
    事    實
一、乙○○前因偽造文書案件，經臺灣澎湖地方法院以91年度訴
    字第36號判決，判處有期徒刑1 年4 月確定，於民國92年2
    月7 日入監執行，並於92年10月16日縮刑執行完畢出監。詎
    仍不知悔改，於擔任「後勁交通股份有限公司」（下稱「後
    勁公司」）所有車牌號碼XO-860號營業大貨車（下稱系爭車
    輛）之司機，進出高雄港碼頭載貨而持有內政部警政署高雄
    港務警察局核發予「後勁公司」92-96 年證號為NO-013574
    號營業汽車通行證1 紙，因該通行證所載駕駛員姓名為沈振
    旺、張清良，故乙○○為圖方便進出高雄港碼頭，竟於94年
    4 月20日12時許，在系爭車輛上，將上開通行證上駕駛員姓
    名欄處增填「乙○○」三字，以變造該通行證，足以生損害
    於高雄港務警察局對碼頭出入管制之正確性，並於當日即持
    該變造之通行證以行使1 次。嗣乙○○於94年05月25日（起
    訴書誤植為12日，應予更正）12時許，再次持該變造之通行
    證行使欲進入高雄港港區時，為高雄港第15號碼頭查驗登記
    站值勤員警查獲，並扣得上開變造之通行證1 紙。
二、案經內政部警政署高雄港務警察局移送臺灣高雄地方法院檢
    察署檢察官偵查起訴。
    理    由
一、本件被告所犯係死刑、無期徒刑、最輕本刑為3 年以上有期
    徒刑以外之罪，其於準備程序中就被訴事實為有罪之陳述，
    經法官告知簡式審判程序之旨，並聽取公訴人及被告之意見
    後，本院合議庭認無不得或不宜改依簡式審判程序進行之情
    事，依刑事訴訟法第273 條之1 第1 項、第284 條之1 規定
    ，裁定本件進行簡式審判程序，合先敘明。
二、被告於本院準備及審理程序，對檢察官起訴書所載證據清單
    所列之證據之證據能力，均不爭執，同意作為證據；且就其
    於警詢、檢察官偵訊時之陳述，亦表示無意見等語（參本院
    卷第25、35、36頁）。上揭事實，業據被告於警詢、檢察官
    偵訊及本院審理中坦承不諱，並有上開證據清單所列之證據
    在卷可稽，且有高雄港務警察局核發予「後勁公司」92-96
    年證號為NO-013574 號營業汽車通行證1 紙扣案足憑，上開
    通行證上駕駛員姓名欄處，除原有之「沈振旺」、「張清良
    」外，已遭被告增填「乙○○」三字，該通行證駕駛員姓名
    欄「乙○○」署押確屬變造無疑，堪認被告上開自白，核與
    卷內積極證據相符，事證明確，被告犯行堪以認定。
三、按被告本件行為後，刑法業於94年2 月2 日經總統令修正公
    布，於95年7 月1 日正式施行，而比較新舊法時應就罪刑有
    關之共犯、未遂犯、想像競合犯、牽連犯、連續犯、結合犯
    ，以及累犯加重、自首減輕暨其他法定加減原因（如身分加
    減）與加減例等一切情形，綜其全部罪刑之結果而為比較（
    最高法院95年5 月23日刑事庭第8 次會議決議參照）。再修
    正前刑法第55條後段關於牽連犯「犯一罪而其方法或結果之
    行為犯他罪名者，從一重處斷」之規定，修正後已經廢止（
    刪除），修正後除有性質為接續犯或集合犯等實質上一罪者
    外，均應論以數罪併罰之，自屬法律之變更。復以經依附表
    所示之易科罰金折算標準、連續犯等規定整體比較之結果，
    仍按刑法第2 條第1 項「從舊從輕」規定，以舊法之規定有
    利於被告，自應適用修正前之舊法規定處斷。
四、次按商港區域之規劃、興建，由交通部擬定計劃，報請行政
    院核定施行；妨害港區安全行為等港務管理事項之管理規則
    ，由交通部定之，商港法第6 條第1 項、第43條之1 定有明
    文。而進出港區各業作業人員或車輛：：向商港管理機關申
    請登記，憑商港管理機關核發之許可證及港區通行證件並接
    受港區警察檢查後，始可通行，商港港務管理規則第57條第
    1 項亦有明訂。本件高雄港為行政院公告之國際商港，而高
    雄港務警察局核發予「後勁公司」系爭車輛進出高雄港區碼
    頭之營業汽車通行證，應屬刑法第212 條之關於品行、能力
    服務之證書，被告於該通行證上，除原登記駕駛員以外，未
    經許可另私自增填自己姓名，應屬變造特種文書之行為。而
    刑法上之行使特種文書罪，須本於該文書內容有所主張，始
    可成立。核被告於特種文書上變造署押而變造特種文書後持
    以行使之所為，係犯刑法第216 條、第212 條之行使變造特
    種文書罪。被告變造特種文書之低度行為，為其行使之高度
    行為所吸收，不另論罪。再被告先後於94年4 月20日、5 月
    25日12時許，2 次行使變造特種文書犯行，犯意相同，手段
    同一，顯係基於概括犯意反覆為之，依修正施行前刑法第56
    條連續犯之規定，應論以一行使變造特種文罪處斷，並依法
    加重其刑。又被告前因偽造文書案件，經臺灣澎湖地方法院
    判處有期徒刑1 年4 月確定，於92年2 月7 日入監執行，並
    於92年10月16日縮刑執行完畢出監，有台灣高等法院被告前
    案紀錄表1 份在卷足參，其於5 年以內再故意犯本件有期徒
    刑以上之罪，構成累犯（不論依修正施行前、後之刑法第47
    條規定，均構成累犯，爰逕適用修正後規定），依修正後刑
    法第47條第1 項規定，應遞予加重其刑。爰審酌被告變造高
    雄港區碼頭營業汽車通行證，進而連續持以使用，影響高雄
    港務管理機關對於各業作業人員或車輛進出管理之正確性，
    妨害港區之安全維護，且屬累犯；惟念其犯後坦承犯行，態
    度良好，且未因此獲利等一切情狀，酌情量處如主文所示之
    刑，並諭知易科罰金之折算標準，以資懲儆。
五、扣案之92-96 年證號NO-013574 號營業汽車通行證1 紙，為
    高雄港務警察局核發予「後勁公司」所有，供該公司登記之
    駕駛員沈振旺、張清良駕駛系爭車輛進出高雄港區碼頭之用
    ，並非被告所有之物，自無須宣告沒收。至上開通行證上駕
    駛員姓名欄之「乙○○」簽名1 枚，雖屬變造，惟並非偽造
    之署押，爰不另依刑法第219條規定予以宣告沒收。
六、據上論斷，應依刑事訴訟法第273 條之1 第1 項、第284 條
    之1 、第299 條第1 項前段，刑法第2 條第1 項前段、第
    216 條、第212 條、第47條第1 項，修正前刑法第56條、第
    41條第1 項前段，修正前罰金罰鍰提高標準條例第1 條前段
    、第2 條，現行法規所定貨幣單位折算新台幣條例第2條 ，
    判決如主文。
本案經檢察官甲○○到庭執行職務。
中　　華　　民　　國　　96　　年　　2 　　月　　15　　日
　                刑事第二庭  法  官  李昆南
以上正本證明與原本無異。
如不服本判決，應於送達後10日內，向本院提出上訴狀。
中　　華　　民　　國　　96　　年　　2 　　月　　15　　日
                              書記官  黃美玲
附錄本判決論罪之法條：
刑法第216條
行使第 210 條至第 215 條之文書者，依偽造、變造文書或登載
不實事項或使登載不實事項之規定處斷。
刑法第212條
偽造、變造護照、旅券、免許證、特許證及關於品行、能力服務
或其他相類之證書、介紹書，足以生損害於公眾或他人者，處 1
 年以下有期徒刑、拘役或 3 百元以下罰金。
┌───────────────────────────────────────────────┐
│附表：                                                                                        │
├──────┬─────────────┬─────────────┬───────┬────┤
│相關變更條文│行為時法（下稱舊法）之內容│裁判時法（下稱新法）之內容│比  較  理  由│備    註│
├──────┼─────────────┼─────────────┼───────┼────┤
│【罰金刑之下│罰金：（銀元）1 元以上。  │罰金：新臺幣1000元以上，以│罰金刑之下限，│舊法下限│
│限與加、減】│                          │百元計算。                │由銀元10元（亦│刑較低，│
│刑法第33條第│                          │                          │經提高）即新臺│較為有利│
│5 款        │                          │                          │幣30元，提高為│        │
│            │                          │                          │新臺幣1000元；│        │
│            │                          │                          │且加（減）之最│        │
│            │                          │                          │低數額，亦由銀│        │
│            │                          │                          │元1 元即新臺幣│        │
│            │                          │                          │3 元，提高為新│        │
│            │                          │                          │臺幣100 元    │        │
├──────┼─────────────┼─────────────┼───────┼────┤
│ 【連續犯】 │第56條：連續數行為而犯同一│（刪除）                  │新法刪除連續犯│舊法有利│
│原刑法遞56條│之罪名者，以一罪論。但得加│                          │之規定。被告多│。      │
│            │重其刑至2 分之1 。        │                          │次犯行新法須分│        │
│            │                          │                          │論併罰，舊法則│        │
│            │                          │                          │僅論一罪。    │        │
├──────┼─────────────┼─────────────┼───────┼────┤
│【易科罰金折│犯最重本刑為5 年以下有期徒│犯最重本刑為5 年以下有期徒│易科罰金折算標│舊法有利│
│算標準變更】│刑以下之刑之罪，而受6 個月│刑以下之刑之罪，而受6 個月│準由銀元300 元│        │
│修正前刑法第│以下有期徒刑或拘役之宣告…│以下有期徒刑或拘役之宣告者│即新臺幣900 元│        │
│41條第1 項前│得以（銀元，下同）1 元以上│，得以新臺幣1000元、2000元│，提高為以新臺│        │
│段、修正前罰│3 元以下折算1 日，易科罰金│或3000元折算1 日，易科罰金│幣1000元、2000│        │
│金罰鍰提高標│。依刑法第41條易科罰金…就│。                        │元或3000元折算│        │
│準條例第2 條│其原定數額提高為100 倍折算│                          │1日           │        │
│與現行刑法第│1 日；法律所定罰金數額未依│                          │              │        │
│41條第1 項前│本條例提高倍數，或其處罰法│                          │              │        │
│段          │條無罰金刑之規定者，亦同。│                          │              │        │
├───┬──┴─────────────┴─────────────┴───────┴────┤
│整體比│舊法易科罰金之折算標準金額較低，且舊法構成連續犯論以一罪，以舊法較有利於被告          │
│較結果│                                                                                      │
└───┴───────────────────────────────────────────┘
